臺灣新竹地方法院刑事判決
111年度訴字第284號
                                      111年度訴字第285號
公  訴  人  臺灣新竹地方檢察署檢察官
被      告  葉子鏞


            王辰翔


            郭建志



            彭志民



            范庭鈞



            詹哲維


            游至鴻


            吳森源


            劉穎  


上列被告等因妨害秩序等案件，經檢察官提起公訴（110年度偵
字第3081、9468號、111年度偵字第484號），及追加起訴（111
年度偵字第484號），本院合併審理並判決如下：
    主  文
葉子鏞犯意圖供行使之用而攜帶兇器在公共場所聚集三人以上首
謀實施強暴罪，處有期徒刑拾月。扣案鋁棒貳支、黑色面罩拾個
，均沒收。
彭志民、范庭鈞、甲○○、丙○犯意圖供行使之用而攜帶兇器在公
共場所聚集三人以上下手實施強暴罪，各處有期徒刑捌月。
詹哲維、游至鴻犯意圖供行使之用而攜帶兇器在公共場所聚集三
人以上下手實施強暴罪，各處有期徒刑陸月，如易科罰金，均以
新臺幣壹仟元折算壹日。
葉子鏞、王辰翔、郭建志被訴如起訴書犯罪事實一、所示部分，
及甲○○、丙○被訴如追加起訴書犯罪事實一、所示部分，均無罪
。
    事  實
一、葉子鏞與乙○○有經營賭場之財務糾紛，葉子鏞心生不滿欲教
    訓乙○○，竟邀集丙○、甲○○、彭志民、詹哲維、范庭鈞、范
    佳琳(審理時未到庭，待到庭後另行審結)、游至鴻等人，共
    同基於在公共場所聚集三人以上施強暴、剝奪行動自由、傷
    害之犯意聯絡，於民國109年2月19日晚間8時36分許起，葉
    子鏞駕駛3751-PM號自用小客車（墨綠色NIISAN TIIDA ，車
    上備有黑色面罩數個及可供為兇器使用之鋁棒2支)搭載丙○
    ，詹哲維駕駛AGD-0226號自用小客車（白色福特 FOCUS）搭
    載范庭鈞、范佳琳，彭志民駕駛BCC-0003號自用小客車（白
    色TOYOTA  ALTIS）搭載甲○○，游至鴻則駕駛BCC-5557號自
    用小客車（白色福特 FOCUS），4車於新竹縣○○鄉○○街0000
    號桂香飲食店附近集結等待乙○○，期間游至鴻駕駛之BCC-55
    57號自用小客車離開集結點至新竹縣北埔鄉北埔街附近接應
    ，葉子鏞於同日晚間8時45分許，在上址附近見乙○○騎乘車
    牌號碼000-0000號普通重型機車出現，葉子鏞、彭志民、詹
    哲維所駕駛之前開3751-PM號、BCC-0003號、AGD-0226號自
    用小客車魚貫尾隨乙○○之機車，直至埔心街北埔國小前，彭
    志民所駕駛之前開BCC-0003號自小客車乃左切至中正路，葉
    子鏞旋於同日晚間8時46分許，在新竹縣○○鄉○○街0○○○○○○○○
    街○○○○0000號中華電信營業處前，故意駕駛3751-PM號自小
    客車衝撞前方乙○○所騎乘之機車，並往前持續推行至北埔街
    94號北埔農會信用部前始停止，致乙○○人車倒地於道路上，
    葉子鏞旋與丙○頭戴黑色面罩及手持鋁棒下車，詹哲維及范
    庭鈞、范佳琳旋亦抵達後下車，彭志民所駕駛之前開BCC-00
    03號自小客車亦抵達至對向車道會合，於此道路上之公共場
    所，葉子鏞、丙○、詹哲維、范庭鈞、范佳琳、彭志民、甲○
    ○或持鋁棒或徒手共同毆打倒地之乙○○，並將乙○○強押上彭
    志民所駕駛之BCC-0003號自用小客車，隨後由彭志民駕駛該
    車搭載丙○、甲○○、乙○○，詹哲維亦獨自駕駛原車，葉子鏞
    、范庭鈞、范佳琳則步行折返至北埔街與長興街轉角處之中
    華電信旁搭上在該處接應之游至鴻所駕駛BCC-5557號自用小
    客車，於是彭志民所駕駛之BCC-0003號自用小客車、詹哲維
    所駕駛之AGD-0226號自用小客車、游至鴻所駕駛BCC-5557號
    自用小客車共3車9人開至新竹縣寶山鄉廢棄之鴻福高爾夫球
    場附近道路停車，葉子鏞等人即將乙○○拉下車共同在此公共
    場所續以棍棒、徒手毆打乙○○致其受傷倒地，後眾人一哄而
    散，獨留乙○○於該處，葉子鏞在有偵查犯罪權限機關尚未知
    悉其等上開妨害秩序、傷害等犯行前，於同日晚上9時17分
    許主動致電新竹縣警察局竹東分局北埔分駐所告知其剛剛打
    人將即刻至分駐所，並於同日晚上9時40分許帶同警員返回
    鴻福高爾夫球場附近道路尋獲乙○○，葉子鏞並向警分表示乙
    ○○攜有槍枝（嗣經警在乙○○持用之背包內扣得具殺傷力槍彈
    ，乙○○所犯持有具殺傷力槍彈部分另案經最高法院111年度
    台上字第2887號判決駁回上訴有罪確定），經警通報消防救
    護人員將乙○○送醫治療，診斷發現乙○○受有左側第6肋骨骨
    折及雙側蓋骨骨折、四肢與右腹多處瘀傷撕裂傷、右側第2
    第3掌指骨骨折、右側第2近端中段指骨骨折、左側遠端橈骨
    、尺骨骨折等傷害。並經警在彭志文之BCC-0003號自用小客
    車扣得葉子鏞所有用以攻擊乙○○之鋁棒2支、在葉子鏞之375
    1-PM號自小客車扣得其所有之黑色面罩10個而查獲上情。　
    　
二、案經乙○○訴由內政部警政署刑事警察局移送臺灣新竹地方檢
    察署檢察官偵查起訴及追加起訴。
    理  由
甲、有罪部分：
壹、證據能力：
一、按被告以外之人於審判外之陳述，經當事人於審判程序同意
    作為證據，法院審酌該言詞陳述或書面陳述作成時之情況，
    認為適當者，得為證據。當事人、代理人或辯護人於法院調
    查證據時，知有刑事訴訟法第159條第1項不得為證據之情形
    ，而未於言詞辯論終結前聲明異議者，視為有前項之同意。
    刑事訴訟法第159條之5第1項、第2項分別定有明文。經查，
    本判決所引用以下被告以外之人於審判外之陳述，迄本案言
    詞辯論終結前，公訴人、被告等均未表示異議，本院審酌上
    開證據作成時，並無違法或不當之情況，又均無證明力明顯
    過低之情形，因認上開證據方法均適當得為證據，依上揭規
    定，應均有證據能力。
二、本判決所引用其餘所依憑判斷之非供述證據，亦無證據證明
    係違反法定程序所取得，或其他不得作為證據之情形，且與
    本案待證事實間復具有相當關聯性，依刑事訴訟法第158條
    之4規定之反面解釋，亦均有證據能力。
貳、實體方面
一、認定犯罪事實所憑之證據及認定之理由：
　㈠本件告訴人遭葉子鏞駕車衝撞倒地後，復遭被告葉子鏞、丙○
    持鋁棒攻擊，並押上彭志民所駕車輛載至鴻福高爾夫球場繼
    續毆打一節，經證人即告訴人乙○○於警詢、偵查、本院審理
    中證述甚詳（第284號訴卷二第19至24頁、第484號偵卷三第
    618至620頁、第284號訴卷一第220頁、第468至471頁），此
    外，復有被告葉子鏞所有之鋁棒2支、黑色面罩10個扣案（
    本院111年度院保字第247號，扣押物品清單：第284訴卷一
    第63頁）、告訴人之臺北榮民總醫院新竹分院診斷證明書及
    病歷資料（第484號偵卷三第672至710頁）、監視器照片、
    車損照片（第484號偵卷一第87至111頁）、本院勘驗筆錄3
    份（第284號訴卷二第230至232頁）、新竹縣緊急救護事件
    紀錄表1份（第284號訴卷一第169頁）、GOOGLE地圖（第284
    號訴卷二第9頁、第275頁）、新竹縣警察局竹東分局北埔分
    駐所111年7月23日職務報告暨109年3月15日偵查報告（第28
    4號訴卷一第415至420頁）等附卷可參，堪信為真實。
　㈡被告葉子鏞、范庭鈞部分：   
　　訊據被告葉子鏞、范庭鈞對於上開妨害秩序、剝奪行動自由
    、傷害等犯行，於本院審理時坦承不諱（第284號訴卷一第2
    17頁、第246頁、第462頁、第284號訴卷二第228頁、第229
    頁），並有前開㈠所列證據，足徵被告葉子鏞、范庭鈞有關
    自己參與部分之任意性自白大致與事實相符，堪予採信。又
    被告葉子鏞雖以係見到告訴人以手伸入包包，擔心告訴人有
    持槍會開槍，所以才駕車撞告訴人，將告訴人撞倒後，見告
    訴人持槍，所以才用鋁棒打掉告訴人的槍云云（見第284號
    訴卷一第216至217頁），欲以此主張正當防衛，然告訴人係
    在無防備狀況下遭被告葉子鏞駕車自後衝撞，並被棍棒攻擊
    ，押上被告彭志民車輛，無機會掏槍一節，經告訴人於本院
    審理時結證在卷（第284號訴卷一第471頁），並與前述卷附
    監視器照片相符（第484號偵卷一第93至96頁），且警方到
    鴻福高爾夫球場現場查獲乙○○時，裝有槍枝之包包拉鍊是拉
    上的，有本院勘驗筆錄可證（第284號訴卷二第231至232頁
    ），是被告葉子鏞所辯尚不足採信。其等本件妨害秩序、傷
    害、剝奪行動自由等犯行，均堪予認定，應依法論科。
　㈢被告丙○部分：
　　訊據被告丙○固不否認於北埔街上有持鋁棒攻擊告訴人，及
    搭乘彭志民所駕車輛同至鴻福高爾福球場之事實，惟矢口否
    認有何妨害秩序、剝奪行動自由、傷害犯行，辯稱係因告訴
    人有拿槍，伊才持葉子鏞車上鋁棒將告訴人手上槍打掉後，
    就沒有再打告訴人，伊沒有押告訴人上彭志民車，也不清楚
    告訴人怎麼上彭志民車，伊於高爾夫球場沒有再打告訴人云
    云（第284號訴卷二第226至227頁）。然除前開㈠所列事實及
    證據外，被告丙○持鋁棒攻擊告訴人後，由被告丙○與范庭鈞
    、范佳琳等人環抱或控制告訴人的手一節，經被告葉子鏞於
    警詢、偵訊供述在卷（第484號偵卷一第5至6頁、第9468號
    偵卷一第170頁），且告訴人係遭強推上彭志民所駕車輛不
    讓下車一節，經被告范庭鈞於警詢供述在卷（見第484號偵
    卷二第295頁），並有相符之監視器照片可佐（第484號偵卷
    一第108頁），被告丙○持鋁棒攻擊告訴人後，復同乘彭志民
    所駕車輛前往鴻福高爾夫球場，其對於告訴人係遭強押上車
    載往鴻福高爾夫球場之剝奪行動自由犯行自包括在與葉子鏞
    等共犯之犯意聯絡內。又被告丙○雖以係見告訴人手有持槍
    ，所以才持鋁棒打告訴人的手，將槍打掉後就沒再打告訴人
    云云（第284號訴卷二第227頁），欲以此主張正當防衛，然
    告訴人係在無防備狀況下遭被告葉子鏞駕車自後衝撞，並被
    棍棒攻擊，押上被告彭志民車輛，無機會掏槍一節，經告訴
    人於本院審理時結證在卷（第284號訴卷一第471頁），並與
    前述卷附監視器照片相符（第484號偵卷一第93至96頁），
    且警方到鴻福高爾夫球場現場查獲乙○○時，裝有槍枝之包包
    拉鍊是拉上的，有本院勘驗筆錄可證（第284號訴卷二第231
    至232頁），是被告丙○所辯為卸責之詞，不足採信。其本件
    妨害秩序、傷害、剝奪行動自由等犯行，堪予認定，應依法
    論科。　　
　㈣被告彭志民、甲○○部分：
　　訊據被告彭志民、甲○○固不否認其所駕乘之BCC-0003號自小
    客車有跟隨葉子鏞所駕車輛，後來停在北埔農會前道路上，
    見葉子鏞、丙○與告訴人有扭打情形，以及告訴人有搭乘該B
    CC-0003號自小客車前往鴻福高爾夫球場等事實，惟均否認
    有何妨害秩序、剝奪行動自由、傷害之犯行，均辯稱是在街
    上偶遇葉子鏞，只知道葉子鏞要去找乙○○，渠等在北埔農會
    前或鴻福高爾夫球場均未下車，從頭到尾未毆打告訴人云云
    （第284號訴卷二第388頁、第460至461頁）。然除前開㈠所
    列事實及證據外，被告彭志民、葉子鏞、詹哲維所駕駛之3
    輛車先於埔心街桂香飲食店集結後魚貫沿埔心街行駛，並尾
    隨告訴人機車，行至北埔國小前，被告彭志民所駕車輛始左
    切中正路，有監視器照片、GOOGLE地圖可佐（第484號偵卷
    一第90至92頁、第284號卷二第9頁），以及被告彭志民有向
    詹哲維表示要去找葉子鏞，被告彭志民於桂香飲食店有下車
    與葉子鏞交談，經被告詹哲維於警詢供述明確（第484號偵
    卷二第356至357頁），且被告彭志民於警詢供稱：葉子鏞要
    我把人拉出來路邊然後拉上他的車，可是他的車已經不能開
    ，所以他要我幫忙載那個人到別的地方...我下車察看，原
    本要押上葉子鏞的車，但他的壞了，要我幫忙，所以才押到
    我的車上（第484號偵卷四第804、807頁），佐以告訴人遭
    撞倒地被丙○持鋁棒攻擊後，由葉子鏞與丙○、范佳琳及被告
    彭志民等人環抱或控制告訴人的手一節，經被告葉子鏞於警
    詢、偵訊供述在卷（第484號偵卷一第5至6頁、第9468號偵
    卷一第170頁），以及被告甲○○於警詢承認看到現場雙方有
    衝突，伊跟彭志民就下車幫忙，伊過去請對方上BCC-0003號
    車（第484號偵卷四第811至812頁），且告訴人係遭強推上
    彭志民所駕車輛不讓下車，被告彭志民有打乙○○一節，經被
    告范庭鈞供述在卷（見第484號偵卷二第295頁、第284號訴
    卷一第246頁），並有相符之監視器照片可佐（第484號偵卷
    一第108頁），足徵被告彭志民、甲○○知悉葉子鏞要找告訴
    人，且先集結後尾隨跟車，見告訴人與葉子鏞、丙○等人扭
    打，並下車幫忙葉子鏞，在告訴人遭強推上車不讓下車後，
    復將告訴人載往鴻福高爾夫球場，其等對於告訴人係遭剝奪
    行動自由犯行自與葉子鏞等共犯有犯意聯絡，已甚明確。是
    被告彭志民、甲○○上開所辯，為避重就輕之詞，洵不可採。
    其等本件妨害秩序、傷害、剝奪行動自由等犯行，堪予認定
    ，應依法論科。　　
　㈤被告詹哲維部分：
　　訊據被告詹哲維固不否認其駕駛AGD-0226號自小客車搭載范
    庭鈞、范佳琳，行經北埔農會前道路上時聽見撞擊聲有下車
    上前察看，發現葉子鏞、丙○與告訴人有扭打情形之事實，
    惟否認有何妨害秩序、剝奪行動自由、傷害之犯行，辯稱是
    要去購買雞排時遇到本件，發現是打架後就自行離開，後來
    發現有錢包遺落在車上，就有要跟范佳琳聯繫，但沒有打通
    電話，我就自行回家了，並未去鴻福高爾夫球場，亦未毆打
    告訴人云云（第284號訴卷一第246至247頁、第505頁）。然
    除前開㈠所列事實及證據外，被告彭志民、葉子鏞、詹哲維
    所駕駛之3輛車先於埔心街桂香飲食店集結後魚貫沿埔心街
    行駛，並尾隨告訴人機車，有監視器照片、GOOGLE地圖可佐
    （第484號偵卷一第90至92頁、第284號卷二第9頁），以及
    彭志民向被告詹哲維表示要去找葉子鏞，被告詹哲維就駕車
    跟著彭志民的車先到桂香飲食店，彭志民有下車與葉子鏞交
    談，接著范佳琳跟范庭鈞上被告詹哲維的車，被告詹哲維就
    跟著彭志民的車，在北埔農會前，有看到葉子鏞開車撞被害
    人乙○○機車，有聽到球棒打人聲音，被害人喊救命，范庭鈞
    、范佳琳幫忙把乙○○押上彭志民的車，彭志民就把車開走等
    情，經被告詹哲維於警詢供述明確（第484號偵卷二第356至
    357頁），是被告詹哲維已明確知悉葉子鏞駕車衝撞乙○○並
    加以毆打後押上彭志民車載走，而被告詹哲維仍有繼續跟彭
    志民車，並接獲范佳琳電話告知在鴻福高爾夫球場，被告詹
    哲維有開車要去鴻福高爾夫球場一節，並經被告詹哲維於同
    次警詢供述在卷（第484號偵卷二第357頁），是被告詹哲維
    於本院改稱沒有聯繫上范佳琳，後來自行回家沒有去鴻福高
    爾夫球場云云，顯非事實並不足採。益徵被告詹哲維對於告
    訴人是遭傷害、剝奪行動自由了然於心，且告訴人明確指認
    對方有3輛車到高爾夫球場（第284號訴卷一第470頁），堪
    信被告詹哲維亦有駕車至鴻福高爾夫球場，其與葉子鏞等共
    犯有本件犯行之犯意聯絡，亦已明確。是被告詹哲維上開所
    辯，為避重就輕之詞，洵不可採。其本件妨害秩序、傷害、
    剝奪行動自由等犯行，堪予認定，應依法論科。
　㈥被告游至鴻部分：
　　訊據被告游至鴻固不否認其駕駛BCC-5557號自用小客車於案
    發時間有停放在中華電信轉角處，後來葉子鏞、范庭鈞、范
    佳琳有搭乘其車輛離開現場，惟矢口否認有何妨害秩序、剝
    奪行動自由、傷害之犯行，辯稱：我去桂香買炸物，等候時
    ，在街上開車繞圈，要找附近朋友聊天，到案發地點距離50
    、60公尺前，發現前面有事故，我把車停郵局、中華電信轉
    角口後下車看，突然葉子鏞及另外兩人我不認識的衝過來，
    說要上我的車子，就直接坐到我的後座，葉子鏞請我載他往
    寶山路口，我就放他們三人下車，我沒有到高爾夫球場，我
    放他們下車後我就回家了云云（第284號訴卷一第247頁）。
    然除前開㈠所列事實及證據外，被告游至鴻所辯其在等待桂
    香所點炸物，惟觀諸卷附監視畫面照片，並無被告游至鴻下
    車之情，而是待葉子鏞、彭志民、詹哲維所駕駛之3輛車於
    桂香飲食店前集結時，被告游至鴻便驅車前往北埔街案發現
    場徘徊（第484號偵卷一第87至92頁），且其車輛所停等位
    置（北埔街中華電信旁轉角）並非顯而易見之處，葉子鏞、
    范庭鈞、范佳琳犯案後即毫無猶豫走向被告游至鴻停車處並
    順利上車，有監視器照片、GOOGLE地圖可佐（第484號偵卷
    一第99至100頁、第284號訴卷二第9頁），於此葉子鏞仍頭
    戴黑色面罩之異常狀況下，被告游至鴻竟讓葉子鏞、范庭鈞
    、范佳琳上車，若非已與葉子鏞等人有事先合意，何以致此
    ？何況被告游至鴻確實有載葉子鏞等人去鴻福高爾夫球場一
    節，經其於警詢、偵訊供述：葉子鏞叫我開車載他們去鴻福
    高爾夫球場附近空地，我把他們載到定點...他們叫我開車
    開到鴻福高爾夫球場，接著他們就下車（第9468號偵卷三第
    10頁、第58頁），顯與被告游至鴻於本院所辯其並未到鴻福
    高爾夫球場齟齬。且告訴人明確指認游至鴻有參與毆打及強
    押上車，對方有3輛車到高爾夫球場（第284號訴卷一第469
    、470頁），是被告游至鴻亦有駕車至鴻福高爾夫球場，其
    與葉子鏞等共犯有本件妨害秩序、剝奪行動自由、傷害犯行
    之犯意聯絡，亦已明確。是被告游至鴻上開所辯，為避重就
    輕之詞，洵不可採。其本件妨害秩序、傷害、剝奪行動自由
    等犯行，堪予認定，應依法論科。
二、論罪科刑：
  ㈠核被告葉子鏞所為，係犯刑法第150條第2項第1款、第1項後
    段之意圖供行使之用而攜帶兇器在公共場所聚集3人以上，
    施強暴脅迫之首謀罪、刑法第302條第1項之剝奪他人行動自
    由罪、刑法第277條第1項之傷害罪。被告彭志民、范庭鈞、
    詹哲維、游至鴻、甲○○、丙○所為，均係犯刑法第150條第2
    項第1款、第1項後段之意圖供行使之用而攜帶兇器在公共場
    所聚集3人以上，施強暴脅迫之下手實施罪、刑法第302條第
    1項之剝奪他人行動自由罪、刑法第277條第1項之傷害罪。
    起訴書及追加起訴書另指被告等亦成立強制罪，惟被告等對
    告訴人施加之強暴行為已達於剝奪行動自由之程度，無須再
    依刑法第304條論處強制罪，亦即強制罪已為非法剝奪行動
    自由之高度行為所吸收，不另論罪，附此敘明。
  ㈡被告葉子鏞、彭志民、范庭鈞、詹哲維、游至鴻、甲○○、丙○
    所為妨害秩序、傷害及剝奪行動自由犯行，係以一行為觸犯
    上開數罪名，為想像競合犯，應依刑法第55條之規定，從一
    重以妨害秩序罪處斷。被告葉子鏞、彭志民、范庭鈞、詹哲
    維、游至鴻、甲○○、丙○所為上開犯行，與范佳琳間，有犯
    意聯絡及行為分擔，應論以共同正犯。
　㈢又本案意圖供行使之用而攜帶兇器犯罪，固然符合刑法第150
    條第2項第1款之要件，惟該項之法律效果為「得」加重其刑
    ，亦即法院尚有加重與否之裁量權。考量本案最輕法定刑為
    6月以上有期徒刑，經分則加重之結果已無易刑處分空間後
    ，本院認為尚無因此規定加重其刑之必要，故此部分爰裁量
    不加重其等之刑（法定刑）。　　　
  ㈣被告葉子鏞在有偵查犯罪權限機關尚未知悉其等上開妨害秩
    序、傷害、剝奪行動自由等犯行前，於同日晚上9時17分許
    主動致電新竹縣警察局竹東分局北埔分駐所告知其剛剛打人
    將即刻至分駐所，並於同日晚上9時40分許帶同警員返回鴻
    福高爾夫球場附近道路尋獲乙○○，有職務報告附卷可憑（第
    284號訴卷一第173頁、第423頁），是被告葉子鏞符合自首
    規定，雖被告葉子鏞通報之用意主要在帶同警員返回現場查
    獲告訴人持有槍彈，惟告訴人所在位置係偏僻之廢棄高爾夫
    球場附近道路，若非被告葉子鏞報警自首，告訴人恐難以儘
    速獲救，故仍依刑法第62條前段規定，就被告葉子鏞本件犯
    行減輕其刑。
　㈤爰以行為人之責任為基礎，審酌被告葉子鏞因與告訴人有經
    營賭場債務糾紛，即夥同被告彭志民、范庭鈞、詹哲維、游
    至鴻、甲○○、丙○等人共同在公共場所毆打、剝奪告訴人行
    動自由，所為造成告訴人身心受創，及現場民眾不安妨害公
    眾秩序，殊值非難，又審酌被告葉子鏞、范庭鈞坦承犯行，
    被告丙○坦承部分犯行、被告彭志民、甲○○、詹哲維、游至
    鴻均否認犯行，被告葉子鏞為本件首謀，其餘被告受邀集而
    參加，及被告7人之分工狀況，迄今均未能取得告訴人諒解
    ，或賠償告訴人所受損害等犯後態度；兼衡被告被告葉子鏞
    自陳高中畢業，已婚，育有2名未成年子女，案發迄今均與
    家人同住，都在家裡幫忙園藝，經濟狀況小康；被告彭志民
    為高中肄業，未婚，無子女，案發迄今均獨居，在柬埔寨擔
    任建築助理，經濟狀況普通；被告范庭鈞為高中肄業，未婚
    ，無子女，目前在監執行；被告詹哲維自陳高中畢業，已婚
    ，育有2名未成年子女，案發迄今均與家人同住，工作是做
    冷凍空調，經濟狀況一般；被告游至鴻為高中畢業，未婚，
    無子女，案發時與家人同住，目前獨居，從事餐飲業，經濟
    狀況一般；被告甲○○自陳高中畢業，未婚，無子女，案發迄
    今均與家人同住，工作是太陽能組裝員，經濟狀況一般；被
    告丙○為高中肄業，離婚，現在剛回國無業，經濟狀況不佳
    ，之前是在越南幫朋友看店（第284號訴卷一第507至508頁
    、卷二第267頁）等一切情狀，分別量處如主文第1至3項所
    示之刑，並就被告詹哲維、游至鴻部分均諭知易科罰金之折
    算標準。　　
三、沒收：
　　扣案之鋁棒2支、黑色面罩10個均為被告葉子鏞所有，屬供
    本件傷害告訴人所用、犯罪預備之物，經被告葉子鏞供述在
    卷（第284號訴卷一第487、502頁），應依刑法第38條第2項
    宣告沒收。至於其他物品，與本件犯行無關，爰不宣告沒收
    。
乙、無罪部分：（即起訴書及追加起訴書所載犯罪事實一、部分
    ）
一、公訴意旨略以：被告葉子鏞因賭博問題不滿告訴人乙○○，竟
    基於在公共場所聚集三人以上施強暴、剝奪行動自由、強制
    、傷害之犯意，夥同有犯意聯絡之被告王辰翔、郭建志、甲
    ○○、丙○及綽號「喬治」之不詳成年男子，於109年2月7日晚
    間6時30分許，至新竹縣○○鄉○○街000巷00弄00號與乙○○見面
    ，因乙○○不願隨同葉子鏞等人離去，葉子鏞、郭建志、甲○○
    、丙○、「喬治」遂共同毆打乙○○，並將乙○○強押上由郭建
    志所駕駛之車牌號碼0000-00號自用小客車，推由「喬治」
    、甲○○在後座控制乙○○，葉子鏞則坐副駕駛座，強將乙○○押
    往新竹縣○○鄉○○村○○○○00號東龍福德宮之公眾得出入場所，
    嗣葉子鏞即在該處強令乙○○拍攝自承涉有詐賭情事之影片，
    然為乙○○所拒，葉子鏞即接續徒手毆打乙○○，王辰翔並對乙
    ○○恫嚇稱：「如果不好好錄，等一下就要你死的很難看」、
    「好好講，你就不會再被打了」等語，致乙○○心生畏懼，然
    乙○○仍拒絕配合，甲○○、丙○、「喬治」及2名不詳男子見狀
    即公然在上址徒手毆打乙○○，郭建志則持所攜帶可供為兇器
    使用之鋁棍毆打乙○○，致乙○○受有臉部胸壁挫傷合併左側第
    8、第9肋骨閉鎖性骨折等傷害，後因乙○○友人與王辰翔聯繫
    後，王辰翔始令丙○駕駛車牌號碼0000-00號自用小客車與甲
    ○○將乙○○載回新竹縣○○鄉○○街000巷00弄00號後釋放。因認
    被告葉子鏞係犯刑法第150條第2項第1款、第1項後段之意圖
    供行使之用而攜帶兇器在公共場所或公眾得出入之場所聚集
    3人以上，施強暴脅迫之首謀、刑法第302條第1項之剝奪他
    人行動自由、刑法第304條第1項之強制、刑法第277條第1項
    之傷害等罪嫌；被告王辰翔、郭建志、甲○○、丙○均係犯刑
    法第150條第2項第1款、第1項後段之意圖供行使之用而攜帶
    兇器在在公共場所或公眾得出入之場所聚集3人以上，施強
    暴脅迫之下手實施、刑法第302條第1項之剝奪他人行動自由
    、刑法第304條第1項之強制、刑法第277條第1項之傷害等罪
    嫌。
二、按犯罪事實應依證據認定之，無證據不得認定犯罪事實；不
    能證明被告犯罪者，應諭知無罪之判決，刑事訴訟法第154
    條第2項、第301條第1項分別定有明文。又認定犯罪事實所
    憑之證據，雖不以直接證據為限，間接證據亦包括在內，然
    無論直接證據或間接證據，其為訴訟上之證明，均須於通常
    一般人均不致有所懷疑，而得確信其為真實之程度者，始得
    據為有罪之認定，倘其證明尚未達到此一程度，而有合理之
    懷疑存在時，即難遽採為不利被告之認定。認定犯罪事實應
    依證據，為刑事訴訟法所明定，故被告否認犯罪事實所持之
    辯解，縱屬不能成立，仍非有積極證據足以證明其犯罪行為
    ，不能遽為有罪之認定。被告之辯解雖認不可採，然不能以
    此反證其被訴事實即屬存在；仍應依足以證明被告確有被訴
    犯罪事實之積極證據，憑為認定，方屬適法。再依刑事訴訟
    法第161條第1項規定「檢察官就被告犯罪事實，應負舉證責
    任，並指出證明之方法」，因此，檢察官對於起訴之犯罪事
    實，應負提出證據及說服之實質舉證責任。倘其所提出之證
    據，不足為被告有罪之積極證明，或其指出證明之方法，無
    從說服法院以形成被告有罪之心證，基於無罪推定之原則，
    自應為被告無罪判決之諭知。　　
三、公訴意旨認被告涉犯上開罪嫌，無非係以被告葉子鏞、王辰
    翔、郭建志、甲○○、丙○之陳述、告訴人之指述、指認紀錄
    表、診斷證明書、病歷資料等，為其主要論據。訊據被告葉
    子鏞、王辰翔、郭建志、甲○○、丙○均否認上開犯行，被告
    葉子鏞辯稱：伊並無檢察官所指109年2月7日該次犯行，乙○
    ○身上的傷不是伊造成的，診斷證明書記載乙○○109年2月1日
    就有傷，均與伊無關等語，被告王辰翔辯稱：
　　葉子鏞、甲○○與告訴人有去伊設立的東龍福德宮講事情，伊
    當時係要求渠等離開，並無起訴書所載對乙○○說「如果不好
    好錄，等一下就要你死的很難看」、「好好講，你就不會再
    被打了」等恐嚇言詞，伊也沒有看到乙○○受傷等語；被告郭
    建志辯稱：伊從頭到尾都不知道此事，也沒有去東龍福德宮
    等語；被告甲○○辯稱：伊有去東龍福德宮，伊沒有看到乙○○
    被毆打及被強拍影片等語；被告丙○辯稱：不管是109年1月3
    1日或109年2月7日伊都沒有去埔心街黎銘坤家或者東龍福德
    宮，我之前看過乙○○，但是不認識他等語。
四、經查：　　
  ㈠證人即告訴人乙○○於歷次警詢、偵訊、其另案槍砲案件、本
    件111年6月9日準備程序，均指稱係109年2月初即2月7日遭
    葉子鏞帶到北埔東龍福德宮毆打受傷（第284號訴卷二第22
    頁、第484號偵卷三第616至618頁、第633至634頁、第284號
    訴卷二第41頁、第284號訴卷一第219頁），惟與中央聯合診
    所診斷證明書所載「臉部胸壁挫傷合併左側第8、第9肋骨閉
    鎖性骨折」係其109年2月1日、109年2月8日就診診斷所得並
    不相符（第484號偵卷三第671頁），直至被告葉子鏞就此提
    出質疑，告訴人始於111年7月28日準備程序、111年8月11日
    審理時改口稱係109年1月底被帶至東龍福德宮毆打，因為10
    9年4月多才開始做警詢筆錄，事情隔那麼久（第284號訴卷
    一第392頁、第464頁），然其109年2月20日之警詢筆錄即已
    指述係109年2月初被葉子鏞帶到北埔東龍宮毆打（第284號
    訴卷二第22頁），當無其所稱因事隔太久所以說錯日期之可
    能，是告訴人就日期此一重要關鍵點，前後出入不一，其指
    述是否為真，誠屬可疑。
　㈡又關於告訴人是否有拜託朋友黎銘坤尋找他人協助一節，告
    訴人於109年4月14日警詢筆錄稱，伊被押走時，朋友黎銘坤
    也在現場，可能是黎銘坤看到我被押走，有動用關係找人跟
    王辰翔講叫他們放過我（第484號偵卷三第618頁、第621頁
    ），嗣於110年3月22日警詢筆錄稱，伊被押走前，請黎銘坤
    幫伊去找黃建華講伊被押走，黃建華打給王辰翔的老大，王
    辰翔這群人才放伊走（第484號偵卷三第634頁），就此有無
    尋求他人救援一節亦前後所述不同，殊值懷疑。
　㈢又告訴人於警詢、本院準備程序固指認被告郭建志參與此部
    分犯行（第484號偵卷三第614至615頁、第627頁、第630頁
    、第284號訴卷一第234頁），然於本院親見被告郭建志本人
    後，告訴人即稱毆打伊及將伊強押上車之人並非在庭之郭建
    志，伊之前指認錯誤（第284號訴卷一第235至236頁）。
 ㈣是告訴人關鍵點之指述有上開前後明顯不一之情形，其指述是
   否可採，堪值存疑，自不能以此作為不利於被告之認定。此
   外，卷內並無其他證據足以佐證被告葉子鏞、王辰翔、郭建
   志、甲○○、丙○確有檢察官所指妨害秩序、剝奪行動自由、強
   制、傷害等之犯行，自不能僅以告訴人上開前後不一之指述
   ，即據為不利於被告等人之認定，自屬不能證明被告葉子鏞
   、王辰翔、郭建志、甲○○、丙○此部分犯罪。綜上所述，依檢
   察官所提上開證據，尚不足以說服法院就此部分形成有罪之
   確信。就被告葉子鏞、王辰翔、郭建志、甲○○、丙○如起訴書
   、追加起訴書犯罪事實一、所指部分，自應均為無罪之諭知
   。
據上論斷，應依刑事訴訟法第299條第1項前段、第301條第1項前
段，刑法第28條、第150條第1項後段、第2項第1款、第277條第1
項、第302條、第55條、第62條前段、第41條第1項前段、第38條
第2項，刑法施行法第1條之1第1項，判決如主文。
本案經檢察官王遠志起訴及追加起訴，檢察官黃嘉慧、馮品捷到
庭執行職務。　　
中　　華　　民　　國　　111 　年　　11 　　月　 24　　日
                  刑事第六庭審判長法　官  黃美盈
                                  法　官  林涵雯
                                  法　官  蔡玉琪　　　
以上正本證明與原本無異。　　　　　　　　　　　　　　　　
如不服本判決應於收受本判決後20日內向本院提出上訴書狀，其
未敘述上訴理由者，並得於提起上訴後20日內向本院補提理由書
狀（均須按他造當事人之人數附繕本）「切勿逕送上級法院」。
中　　華　　民　　國　　111 　年　　11　　月　　28　　日
　　　　　　　　　　　　　　　　　書記官  曾柏方　
附錄本案論罪科刑所適用法條：
刑法第150條
在公共場所或公眾得出入之場所聚集三人以上，施強暴脅迫者，
在場助勢之人，處1年以下有期徒刑、拘役或10萬元以下罰金；
首謀及下手實施者，處6月以上5年以下有期徒刑。
犯前項之罪，而有下列情形之一者，得加重其刑至二分之一：
一、意圖供行使之用而攜帶兇器或其他危險物品犯之。
二、因而致生公眾或交通往來之危險。
刑法第277條第1項
傷害人之身體或健康者，處5年以下有期徒刑、拘役或50萬元以
下罰金。
刑法第302條第1項
私行拘禁或以其他非法方法，剝奪人之行動自由者，處5年以下
有期徒刑、拘役或9千元以下罰金。